【裁判字號】    89,上易,1300
【裁判日期】    890816
【裁判案由】    詐欺
【裁判全文】
臺灣高等法院臺南分院刑事判決            八十九年度上易字第一三號    Ｇ
      上  訴  人
      即  被  告  乙  ○  ○
右上訴人因詐欺案件，不服臺灣台南地方法院八十九年度易字第一三六號中華民國八
十九年六月二十九日第一審判決（起訴案號：臺灣台南地方法院檢察署八十八年度偵
字第七三四二號），提起上訴，本院判決如左：
      主      文
上訴駁回。
      事      實
一、乙○○係代客記帳業者，曾因背信等罪，經本院於八十八年三月十八日判處有期
    徒刑九月，緩刑五年確定，現仍緩刑期中，猶不知向善。夥同陳姓不詳姓名年籍
    之成年人，共同基於犯意之聯絡，並基於為自己不法所有之概括犯意，利用丙○○及甲○○二人急需用錢之際，分別於八十八年六月五日、七日向丙○○及甲○○二人諉稱其與銀行人員熟識，可代為向銀行辦理信用貸款新台幣（下同）七十
    萬元至八十萬元之數額，惟事先需支付手續費及保險費，致丙○○及甲○○二人
    均因而陷於錯誤，分別於如附表所示之時間、地點，依照乙○○之指示，將附表
    所示之金額匯入乙○○所指定之王瑋鍵帳戶；詎丙○○及甲○○二人將該些款項
    匯入後，並未取得任何貸款金額，丙○○及甲○○二人始知受騙。
二、案經台南市警察局第四分局報告台灣台南地方法院檢察署檢察官偵查起訴。
      理      由
一、訊據上訴人即被告乙○○固坦承伊確有於如附表所示時間、地點指示被害人丙○○及甲○○將如附表所示款項匯入王瑋鍵帳戶等情不諱，惟矢口否認詐欺犯行，
    辯稱：係一位伊並不認識而自稱陳先生之人，主動打電話向伊表示可替人辦理信
    用貸款，伊基於幫助告訴人二人之心態，才依照陳先生之指示，要告訴人二人將
    款項匯入，伊並不知情亦未獲取任何酬勞，並無詐欺情事云云。惟查：告訴人丙○○及甲○○二人確係依照被告之指示而為匯款，此情業據被告坦認屬實，並據
    告訴人二人分別指訴明確，復有匯款單執據二紙在卷可稽；次查，被告雖於屢次
    偵審時聲稱其係透過盧家偉而認識陳姓男子，然其於第一次、第二次警訊時則係
    供稱：「．．他（陳先生）在一個多月前有打電話到我的會計事務所告訴我可以
    替人辦理信用貸款，只要我做中間人替他找客戶貸錢辦理的程序會告訴我」（第
    一次警訊筆錄參見）、「我不認識陳先生．他是跟另一位鄭小姐（真實姓名不詳
    ）一起打電話到我公司向我表示可以幫人辦理信用貸款，並留下連絡電話」等情
    （第二次警訊筆錄參見），是被告起初於警訊時並未提及係經由盧家偉認識陳先
    生，況證人盧家偉到庭結證稱其並未曾介紹陳姓男子與被告認識等情，被害人二
    人亦陳稱未曾見過盧家偉；此外被告尚聲稱有經過盧家偉介紹認識王瑋鍵乙節，
    亦為證人王瑋鍵於警訊及偵訊時否認上情，是被告所述顯非屬實，殆無疑義。參
    諸被告從事代客記帳行業已有十多年，並非毫無社會經驗之人，豈會輕易聽從、
    配合不知其真實姓名為何之陌生人指示而為上開匯款行為之理？況且被告既曾與
    陳姓男子就匯款事宜通過數次電話，焉有連其名字亦不知悉之理？足認被告係有
    所隱瞞，所言多所不實。再參之告訴人甲○○於偵查中指述稱：「當天下午我另
    匯一萬五千元入同一帳戶，因我等不到貸款下來，對方說需給辦理的人傭金，貸
    款才可以下來」，由此足徵被告應可從居間介紹中獲得利益。被告辯稱其並未獲
    得任何好處，難以憑信。此外復有彰化銀行匯款回條聯及郵政國內匯款執據各一
    紙存卷可資佐證。被告應有不法所有之詐騙犯意，彰彰明甚。而告訴人亦因此匯
    款而受有損害。本件事證已臻明確，被告犯行洵堪認定。
二、核被告意圖為自己不法之所有，以詐術使人將本人之物交付，所為係犯刑法第三
    百三十九條第一項之罪。被告與真實姓名不詳之陳姓男子，就上開犯行間，有犯
    意聯絡及行為分擔，應論共同正犯。其先後三次犯行，時間緊接，犯罪構成要件
    相同，顯均係基於概括之犯意反覆為之，應依連續犯之規定論以一罪並加重其刑
    。原審引依刑法第二十八條、第五十六條、第三百三十九條第一項，罰金罰鍰提
    高標準條例第一條前段之規定，並審酌被告犯罪之動機、目的、手段及所造成危
    害非鉅、已將告訴人所匯款項予以清償，犯罪後態度等一切情狀，量處有期徒刑
    三月，以資懲儆。本院經核原審認事用法俱無不合，量刑亦稱妥適，被告上訴意
    旨否認犯罪，空言指摘原判決不當，並無可取，為無理由，應予駁回。
據上論結，應依刑事訴訟法第三百六十八條，判決如主文。
本案經檢察官吳忠賢到庭執行職務。
中    華    民    國      八十九      年      八      月      十六      日
                                  臺灣高等法院臺南分院刑事第三庭
                                      審判長法官  黃    聰    明
                                            法官  黃    三    哲
                                            法官  林    勝    木
右正本證明與原本無異。
不得上訴。
                                      法院書記官  吳    秋    賢
中    華    民    國      八十九      年      八      月     十七       日
附錄法條：
刑法第三百三十九條第一項：意圖為自己或第三人不法之所有，以詐術使人將本人或
                          第三人之物交付者，處五年以下有期徒刑、拘役或科或
                          併科一千元以下罰金。


司法院資訊處製作；財團法人民間司法改革基金會備份。
